行　政　法　院　判　決　　　　　　　　　　　　　八十七年度判字第二七三八號
　　原　　　告　甲○○
　　被　　　告　臺北市政府工務局
右當事人間因建築法事件，原告不服內政部中華民國八十七年五月十九日台（八七）
內訴字第八七○三○一九號再訴願決定，提起行政訴訟，本院判決如左︰
　　主  文
原告之訴駁回。
　　事  實
緣原告所有坐落台北市○○○路五九四號一樓建築物，民國五十六年使字第三二四號
使用執照原核准用途為商店。原告供他人使用，經營飲酒店業，經台北市政府警察局
中山分局於八十六年七月十八日當場查獲無照營業，移送被告以違反建築法第七十三
條規定，依同法第九十條，以八十六年九月二十二日北市工建字第八六三四二七二一
○○號函處原告罰鍰新台幣六萬元並勒令停止使用，原告不服，提起一再訴願，均遭
決定駁回，遂提起行政訴訟。茲摘兩造訴辯意旨於次：
原告起訴意旨及補充理由略謂：一、被告發出民國八十六年九月四日北市工建字第八
六三四一八三三○○號函時，上開建物已呈空屋狀態，已非違規使用，而建築法第九
十條規定，要擅自變更使用，才受處罰，上開建物呈空屋狀態，並無擅自變更使用，
建築物所有權人不應受處罰，被告原處分應撤銷之。二、被告引用建築法第九十條來
處罰原告亦是錯誤的，因為建築法第九十條規定：「．．．並勒令停止使用，得以補
辦手續者，令其限期補辦手續．．．。」顯然該法條是處分該建築物正在非法使用者
，非過去有非法使用者。而被告在八十六年九月二十二日以北市工建字第八六三四二
七二一○○號函處分原告時，已知上開建築物已呈空屋狀態，因原告在民國八十六年
九月十八日有寫陳情書經手台北市議員卓榮泰服務處轉給被告，表明上開建物巳呈空
屋狀態。三、原告於民國八十六年九月二十日向台北市稅捐稽徵處中南分處申報上開
建築物變更使用，該處以9.北市稽中南（乙）字第三一六九六號函答覆謂：經派
員實地勘查結果，依據台北市房屋稅徵收細則第十三條規定，自八十六年九月起按實
際使用情形核課房屋稅。可見上開建築物，自八十六年九月四日起已呈空屋狀態。上
開被告書函謂上開建物擅自違規使用是錯誤的，同時其引用之法條亦不適當，應撤銷
之。四、請撤銷原處分及一再訴願決定等語。
被告答辯意旨略謂︰一、本案緣被告依警察局中山分局八十六年七月二十五日北市警
中分一字第八六六一七四一三○○號函通報，於八十六年八月二日以北市建一字第八
六二四八四四○號函告使用人未經核准登記，擅自於本市中山區○○○路五九四號地
上一樓，開設頤柔歌坊，經營飲酒店業，違反商業登記法規定，除應即停業外，並處
罰鍰處分，副知被告查察該址是否違反建築物使用管理之規定。為求慎重計，被告以
八十六年九月四日北市工建字第八六三四一八三三○○號函告原告於文到十日內檢附
有關該址建築物使用之證明文件赴被告核辦，期間並經被告調閱該址建築物使用執照
資料，查核證實該址建築物領有五十六使字第三二四號使用執照，原核准用途：一樓
為商店，未曾辦理建築物用途變更為飲酒店使用。原告顯有違反建築法第七十三條後
段規定，乃以八十六年九月二十二日北市工建字第八六三四二七二一○○號函處原告
新台幣六萬元罰鍰並勒令停止使用。二、案雖經原告於行政訴訟狀中陳述略以「．．
．於民國八十六年九月九日收到台北市政府工務局中華民國八十六年九月四日北市工
建字第八六三四一八三三○○號書函，隔天就發函給承租人陳雪玉．．．陳雪玉回電
話上開建築物已關門，不再營業成空屋狀態．．．」等語。惟查被告所為處分係按當
時建築物違規使用事實之裁罰，有被告八十六年九月三日公共安全檢查經使用人李永
杰親筆簽名之記錄表、被告八十六年八月二日北市建一字第八六二四八四四○號函及
警察局中山分局八十六年七月二十五日北市警中分一字第八六六一七四一三○○號函
檢附之臨檢記錄表在卷可稽。原告稱該址建築物已關門，不再營業成空屋狀態，力陳
無擅自變更使用不應受罰，實不足採據，況受停業暨停止使用處分，原告即具停止使
用之義務。三、本件原告所有坐落本市中山區○○○路五九四號地上一樓建築物，領
有五十六使字第三二四號使用執照，原核准用途：一樓為商店。原告未經核准領得飲
酒店之使用執照，擅自提供他人經營飲酒店業，違規事實明確，被告乃以八十六年九
月二十二日北市工建字第八六三四二七二一○○號函處原告新台幣六萬元罰鍰並勒令
停止使用。揆諸首揭規定，原處分自無不合，訴願、再訴願決定予以維持，亦無不當
，敬請續予維持。四、綜上，原告之訴無理由，請駁回原告之訴等語。
    理  由
按「建築物非經領得使用執照，不准接水、接電，或申請營業登記及使用；非經領得
變更使用執照，不得變更其使用。」「違反第七十三條後段規定擅自變更使用者，處
建築物所有權人或使用人新台幣六萬元以上三十萬元以下罰鍰，並勒令停止使用。得
以補辦手續者，令其限期補辦手續，不停止使用或逾期不補辦者得連續處罰。」建築
法第七十三條、第九十條第一項分別定有明文。本件原告所有坐落台北市○○○路五
九四號一樓建築物，其使用執照原核准用途為商店，原告供他人使用，經營飲酒店業
，經台北市政府警察局中山分局於八十六年七月十八日當場查獲無照營業，移送被告
以違反首揭規定處原告罰鍰新台幣陸萬元並勒令停止使用。原告不服，循序提起行政
訴訟，主張：系爭房屋自八十六年九月四日起已呈空屋狀態，被告依法不能處罰云云
。經查本件原處分係依據台北市政府警察局中山分局八十六年七月二十五日八六北市
警中分一字第八六六一七四一三○○號函送市民陳麗珠及陳雪玉使用原告所有上開系
爭建物開設頤柔歌坊於八十六年七月十八日零時五分經該分局圓山派出所查獲無照營
業（並有容許未滿十八歲青少年入內消費飲酒）等情，檢附臨檢紀錄表移請被告處
理，上開函文及臨檢紀錄表依其記載之程式及意旨為公文書，依行政訴訟法第三十三
條準用民事訴訟法第三百五十五條規定，推定為真正，且該臨檢紀錄表經陳麗珠及陳
雪玉簽章供承違章屬實，並為原告所不爭，其違章事實已臻明確。原告雖主張系爭建
物於八十六年九月原處分處罰時已呈空屋狀態，並提出原告於八十六年九月十日函文
建物使用人陳雪玉停止違章變更使用系爭建物之函文為證，惟本件處罰原告違章行為
之時間為八十六年七月十八日凌晨警局臨檢查獲時，縱原告主張於八十六年九月原處
分處罰時已停止使用呈空屋狀態屬實，仍無法解免其於八十六年七月十八日以前已成
立之違章行為之責任，原告所訴，核無足取，從而原處分揆諸首揭規定，洵無違誤，
一再訴願決定，遞予維持，俱無不合，原告起訴意旨，難謂為有理由，應予駁回。
據上論結，本件原告之訴為無理由，爰依行政訴訟法第二十六條後段，判決如主文。
中    華    民    國     八十七      年     十二     月     二十四      日
                    行 政 法 院 第 三 庭
                                審 判 長 評  事      曾  隆  興
                                         評  事      趙  永  康
                                         評  事      高  啟  燦
                                         評  事      蔡  進  田
                                         評  事      鄭  淑  貞
右  正  本  證  明  與  原  本  無  異
                                         法院書記官  陳  佩  玲
中    華    民    國     八十七      年     十二     月     二十八      日
